【裁判字號】    92,交易,348
【裁判日期】    920724
【裁判案由】    過失傷害
【裁判全文】
臺灣臺北地方法院刑事判決                        九十二年度交易字第三四八號
    公  訴  人  臺灣臺北地方法院檢察署檢察官
    被      告  乙○○
右列被告因過失傷害案件，經檢察官聲請以簡易判決處刑（九十一年度調偵字第三三
三號），經本院臺北簡易庭受理後（受理案號為九十一年度北交簡字第二四四五號）
，認不宜以簡易判決處刑，移送前來，本院適用通常程序判決如左：
    主  文
乙○○因過失傷害人，處有期徒刑參月，如易科罰金，以參佰元折算壹日。
    事  實
一、乙○○於民國九十年十月十一日下午駕駛車號ＡＢ－一八二六號自小客車，沿台
    北市○○○路西往東方向行駛，於同日下午四時許在民權東路、龍江路口附近之
    路邊停車格內將車停妥，欲開啟右前車門下車時，本應注意汽車停車向外開啟車
    門時，應注意行人、車輛，並讓其先行，且依當時天候晴、日間有自然光線、路
    面乾燥、無缺陷、無障礙物、視距良好等情，並無不能注意情事，竟疏未注意適
    有甲○○騎乘車號ＡＭＳ－八二一號重型機車沿民權東路同向駛近，即貿然開啟
    車門，致甲○○閃煞不及，所騎乘之機車與前開自小客車右前車門發生碰撞，甲
    ○○因而人車倒地，受有右側脛腓骨遠端骨折、右小腿撕裂傷、右腳跟撕裂傷、
    右踝接觸性皮膚炎等傷害。嗣由路人報警處理，乙○○於警員前往處理時在場承
    認肇事接受裁判。
二、案經甲○○訴由台北市政府警察局中山分局報告台灣台北地方法院檢察署檢察官
    偵查聲請簡易判決處刑。
    理  由
一、訊據被告乙○○，固不否認確於上開時、地發生車禍，致告訴人受傷等事實，惟
    否認伊有過失，辯稱：當日伊開啟車門前有觀察照後鏡，確認後方無來車方開門
    ，告訴人未與伊車保持安全車距方才發生本件事故云云。經查：
    (一)右開事實迭據告訴人甲○○於警詢、偵查及本院審理時指訴綦詳，並有道路交
      通事故調查報告表、交通事故談話紀錄表、道路交通事故補充資料表、交通事
      故分析研判表、現場照片等件在卷足憑，告訴人甲○○因本件車禍受有如事實
      欄所載之傷，亦有馬偕紀念醫院出具之診斷證明書附卷可考。
    (二)按汽車停車向外開啟車門時，應注意行人、車輛，並讓其先行，道路交通安全
      規則第一百十二條第一項第十五款定有明文，被告為已考領駕照之駕駛人，對
      此誠難諉稱不知。而依道路交通事故調查報告表所載，肇事路段為直路，且事
      發當時天候晴、日間有自然光線、路面乾燥、無缺陷、視距良好，並無不能注
      意情事，以該地之道路狀況觀之，設若被告將車在路旁停車格內停妥，在開啟
      車門前確實觀察後方有無來車，當無不能查知告訴人騎乘之機車同向駛近之動
      態，被告辯稱開啟車門前已確認後方並無來車云云，難認屬實，並不足採。被
      告於停車向外開啟車門之際，未禮讓由告訴人騎乘之行進中機車優先通行而肇
      事，伊對本件事故之發生為有過失，至為明確，台北市車輛行車事故鑑定委員
      會對本件事故之肇因，亦為相同認定，有該會九十一年七月三十日北鑑審字第
      九一三○一九○八○○號鑑定意見書附卷可參。再者，告訴人因本件車禍所受
      傷害，與被告之過失行為間有相當因果關係。本件事證明確，被告過失犯行堪
      以認定。
二、核被告所為，係犯刑法第二百八十四條第一項前段過失傷害罪。被告於肇事後未
    行離去，並於警員到場處理時在場坦承肇事，有警製自首調查表在卷可按，為對
    於未發覺之罪自首而接受裁判，應依刑法第六十二條前段規定減輕其刑。爰審酌
    被告之過失情節難謂輕微、告訴人因本件事故所受傷勢嚴重、被告否認犯行，犯
    後態度不佳、及事發迄今被告尚未與告訴人就民事賠償達成和解等各項情狀，量
    處如主文所示之刑，並諭知易科罰金之折算標準，以資懲儆。
據上論斷，依刑事訴訟法第四百五十二條、第二百九十九條第一項前段，刑法第二百
八十四條第一項前段、第六十二條前段、第四十一條第一項前段，罰金罰鍰提高標準
條例第一條前段、第二條，判決如主文。
本案經檢察官孫治遠到庭執行職務
中      華      民      國      九十二      年      七    月    廿四    日
                                      臺灣臺北地方法院交通法庭
                                          法  官  陳婷玉
右正本證明與原本無異。
如不服本判決，應於判決送達後十日內，向本院提出上訴狀。
                                          書記官  陳弘文
中      華      民      國      九十二      年      七    月    廿九    日
附錄本案所犯法條全文：
中華民國刑法第二百八十四條
 (過失傷害罪)
因過失傷害人者，處六月以下有期徒刑、拘役或五百元以下罰金，致重傷者，處一年
以下有期徒刑、拘役或五百元以下罰金。
從事業務之人，因業務上之過失傷害人者，處一年以下有期徒刑、拘役或一千元以下
罰金，致重傷者，處三年以下有期徒刑、拘役或二千元以下罰金。


司法院資訊處製作；財團法人民間司法改革基金會備份。
